臺灣板橋地方法院交通事件裁定　　　　　　　　　　九十三年度交聲字第四九三號
　　原處分機關　臺北市交通事件裁決所
　　異　議　人
　　即受處分人　甲○○
右列受處分人因違反道路交通管理處罰條例案件，對於臺北市交通裁決所民國九十三
年三月二十三日北市裁三字第裁二二─ＡＸＸＯ二Ｏ二二三號所為之裁決處分（原舉
發案號：臺北市政府警察局九十一年十月三十一日北市警交大字第ＡＸＸＯ二Ｏ二二
三號），聲明異議，本院裁定如左：
    主  文
異議駁回。
    理  由
一、原處分意旨略以：異議人即受處分人甲○○於民國九十一年十月五日凌晨一時十
    分許，駕駛車牌號碼Ｇ二─Ｏ二八號營業用小客車，沿臺北市○○街（設有閃光
    紅燈，屬於支道）東向西直行，行經長沙街與西園路交叉路口時，因支線道車不
    讓幹線道車先行，致與沿西園路（設有閃光黃燈，屬幹道）南向北直行駛來由趙
    文傑所騎乘之車牌號碼ＣＦＮ─八七一號重機車右側車身相撞及，ＣＦＮ─八七
    一號重機車再撞到路邊停車之Ｇ三─九三Ｏ一號自小客車，並造成趙文傑因而受
    有頭部受傷等傷害，嗣經臺北市政府警察局交通警察大隊第四組舉發「支道車未
    讓幹道車先行」、「違反道路交通安全規則肇事致人受傷」之違規，並移送原處
    分機關即臺北市交通裁決所依道路交通管理處罰條例依道路交通管理處罰條例第
    四十五條第一項第九款、第六十一條第三項第一款、第八十五條第二項規定，裁
    處汽車駕駛人罰鍰新臺幣（下同）六百元及吊扣駕駛執照三個月，並依同條例第
    六十三條第一項規定違反同條例第四十八條者記違規點數一點等語。
二、異議意旨略以：異議人於九十一年十月五日凌晨一點十分發生車禍，當時報警及
    叫救護車，該作的行動均合乎程序，並已經法院裁判，而本人係職業駕駛，全家
    生計全賴計程車之收入，如吊扣駕照，生活頓時陷入困境，可否通融不必吊扣駕
    照，爰聲明異議，請求撤銷原處分云云。
三、按汽車行駛至交岔路口，其行進、轉彎，應遵守燈光號誌之指示；閃光紅燈表示
    停車再開，車輛應減速接近，先停止於交岔路口前，讓幹道車優先通行後認為安
    全時，方得續行，道路交通安全規則第一百零二條第一項第二款、道路交通標誌
    標線號誌設置規則第二百十一條第一項第二款分別定有明文。又汽車駕駛人，爭
    道行駛有支線道車不讓幹線道車先行者，處六百元以上一千八百元以下罰鍰，道
    路交通管理處罰條例第四十五條第九款亦有明文。汽車駕駛人，有同條例第四十
    五條之情形者，除依原條款處罰鍰外，並予記違規點數一點，同條例第六十三條
    第一項第一款依規定甚明。另汽車駕駛人，駕駛汽車違反道路交通安全規則，因
    而肇事致人受傷者，吊扣其駕駛執照三個月至六個月，道路交通管理處罰條例第
    六十一條第三項亦定有明文。
四、經查：本件異議人甲○○於九十一年十月五日凌晨一時十分許，駕駛車牌號碼Ｇ
    二─Ｏ二八號營業用小客車，沿臺北市○○街（設有閃光紅燈，屬於支道）東向
    西直行，行經長沙街與西園路交叉路口時，因支線道車不讓幹線道車先行，致與
    沿西園路（設有閃光黃燈，屬幹道）南向北直行駛來、由趙文傑所騎乘之車牌號
    碼ＣＦＮ─八七一號重機車右側車身相撞及，ＣＦＮ─八七一號重機車再撞到路
    邊停車之Ｇ三─九三Ｏ一號自小客車，並造成趙文傑因而受有傷害等情，有原舉
    發機關北市警交大字第ＡＸＸＯ二Ｏ二二三號舉發違反道路交通管理事件通知單
    、臺北市政府警察局交通警察大隊受理交通違規事件調查表、道路交通事故調查
    報告表、臺北市政府警察局交通警察大隊交通事故分析研判表、臺北市政府警察
    局萬華分局道路交通事故補充資料表、臺北市政府警察局萬華分局交通分隊交通
    事故談話記錄表等（以上均影本）各一紙附卷可稽，且為異議人所自承，是異議
    人於上述時、地確有違反道路交通安全規則肇事致人受傷之違規行為，洵堪認定
    。異議人雖以其需負擔家庭重計，若被吊扣駕駛執照，全家生計將陷入窘境等情
    ，請求准予免吊扣駕駛執照云云；惟按汽車駕駛人駕駛汽車違反道路交通安全規
    則，因而肇事致人受傷者，依道路交通管理處罰條例第六十一條第三項規定，即
    應吊扣其駕駛執照三個月至六個月，此為法律所明定之罰則，不容變更；次按行
    政法規中，立法者固經常授權行政機關在法定構成要件該當時，得依個別具體之
    情況，決定法律效果是否發生或如何發生，此即稱為「行政裁量」。行政機關在
    個案中是否有裁量權，通常必須探求法條之用語。一般而言，法條中使用「得」
    者，固常屬授權裁量之規定；惟仍有僅賦予行政機關某種權限，而與裁量無關。
    道路交通管理處罰條例第六十一條第三項規定處罰汽車駕駛人吊扣其駕駛執照三
    個月至六個月，吊扣期間之長短固屬行政機關裁量之範圍，惟關於應吊扣駕照與
    否，立法者既已明定處罰，行政機關即無裁量之空間。再按司法機關於審查行政
    處分之案件時，依憲法權力分立原則，僅能就行政機關所為之行政處分是否合法
    為審查，至於妥當與否，則應尊重行政機關依其專業判斷所為之決定。本件原處
    分機關據以裁處異議人吊扣駕駛執照三個月之處分，已屬法定最低度之處罰，縱
    異議人所稱家計困難等情屬實，本院亦無從悖於法律明文規定，而為異議人免予
    吊扣駕駛執照之諭知。
五、綜上，本件異議人違規肇事致人受傷之事實，已堪認定。從而，原處分機關據以
    援引上開規定，予以裁罰，並無不當，本件異議為無理由，應予駁回。至本件原
    處分機關將上開條例第四十五條第九款、第六十一條第三項誤載為「第四十五條
    第一項第九款」、「第六十一條第三項第一款」，記載方式有所不妥，另上開條
    例第四十五條第九款及第六十一條第三項本係處罰汽車駕駛人而非汽車所有人，
    原處分援引該條例第八十五條第二項之規定，亦屬贅引，然尚與原處分意旨之適
    法性無涉，爰予指正，附此敘明。
據上論斷，應依道路交通案件處理辦法第十九條，裁定如主文。
中　　　華　　　民　　　國　　九十三　　年　　　五　　　月　　二十八　　日
                              臺灣板橋地方法院交通法庭
                                    法  官  王  偉  光
右正本證明與原本無異
如不服本裁定應於送達後五日內向本院提出抗告狀
                                    書記官  陳  怡  君
中　　　華　　　民　　　國　　九十三　　年　　　五　　　月　　三十一    日
